【裁判字號】    96,訴,276
【裁判日期】    970128
【裁判案由】    給付買賣價金
【裁判全文】
臺灣花蓮地方法院民事判決               96年度訴字第276號
原      告  乙○○
被      告  甲○○
上列當事人間請求給付買賣價金事件，本院於民國96年1月8日言
詞辯論終結，判決如下：
    主  文
原告之訴駁回。
訴訟費用由原告負擔。
    事 實 及 理 由
壹、兩造爭執要旨：
一、原告起訴主張：被告自民國90年起經營檳榔攤，於90年10月
    23日起至91年5月20日間，向原告購買檳榔（下稱系爭檳榔
    ），共積欠貨款新台幣（下同）220萬元，迄今未予支付，
    經多次催討，均未獲置理，為此爰依買賣契約之法律關係請
    求被告給付貨款及遲延利息。並聲明：被告應給付原告220
    萬元，及自起訴狀繕本送達翌日即96年8月15日起至清償日
    止，按年利率百分之六計算之利息。
二、被告則以：原告是我父親，其原來與我母親係共同經營檳榔
    盤商生意，我後來於88年退伍、89年結婚，即被父母親要求
    回家協助家族檳榔盤商事業。父母親所經營的檳榔行口在花
    蓮縣光復鄉，以往他們會將檳榔交給訴外人即司機丙○○送
    到花蓮市，交由我或我母親進行分送至各家零售檳榔攤之工
    作，我根本沒有向原告購買過檳榔，我只是負責收貨和送貨
    。丙○○於90年至91年送貨期間，並不知道這是我們家裡自
    己在送貨，且其送貨期間均未負責收款，至於其送貨的運費
    及工資，則均係由父母親負責支付。另販售檳榔之價款，原
    則上係由母親負責收款，或由我去收帳再交給母親。94年原
    告因通姦被起訴，母親遂將檳榔行口生意收回，並將檳榔攤
    經營權全部交給我，而原告則另起門戶，自行經營行口生意
    等語置辯。並聲明：原告之訴駁回。
貳、本院之判斷：
    本件原告主張被告自90年10月23日起至91年5月20日間向其
    購買系爭檳榔，原告業已依約交付檳榔，被告自應負給付系
    爭檳榔貨款之責任等情，為被告所否認，並以前揭情詞置辯
    ，是本件兩造所爭執者，在於：兩造間就系爭檳榔有無買賣
    契約關係存在？
一、按稱買賣者，謂當事人約定一方移轉財產權於他方，他方支
    付價金之契約，民法第345條第1項定有明文。次按當事人締
    結買賣契約，固非要式行為，惟買賣契約之成立，以當事人
    就標的物及其價金意思表示合致為要件，其未就標的物及價
    金意思表示合致者，自不得謂其買賣契約為已成立。復按當
    事人主張有利於己之事實者，就其事實有舉證責任；私文書
    應由舉證人證其真正，此為民事訴訟法第277條、第357條前
    段所明定。本件原告主張兩造有買賣契約關係存在乙節，為
    被告所否認，則依上開舉證責任分配之原則，自應由原告就
    上開有利於己之事實負舉證責任。
二、原告主張其與被告間就系爭檳榔成立買賣契約之事實，固據
    提出記載買受人為被告之銷貨單及請款單為證，然查，上開
    銷貨單及請款單，乃係原告內部自行製作之私文書，既為被
    告否認其真正，依前開規定，原告自應就其真正負舉證責任
    ，惟原告迄未舉證證明上開銷貨單及請款單為真正，則上開
    銷貨單及請款單自不足資為兩造就系爭檳榔成立買賣契約之
    證據。另證人丙○○雖到庭結證稱：「原告是在80幾年開始
    迄今委託我載檳榔。原告是委託我到他的行口去載檳榔，載
    到花蓮市的中盤商。我有受原告委託載檳榔給被告，我是依
    照原告開的出貨單上的住址送檳榔到行口。... 我只是載檳
    榔的司機，有誰打電話給我，我就過去載檳榔，所以行口的
    老闆我不知道是誰，但運費我都是向原告收取，... 我不知
    道原告叫我載檳榔給被告的原因。80幾年到90年間我不知道
    兩造為同一行口的檳榔生意。我們載送檳榔從來沒有叫收貨
    的人簽收。」等語（見本院卷第83頁），惟證人丙○○前開
    證詞，僅足證明原告有交付檳榔予被告之事實，並不足以認
    定原告出貨予被告收受之檳榔，即如上開銷貨單及請款單所
    載系爭檳榔之品名、數量及單價，及兩造有買賣系爭檳榔之
    合意，本院自難僅憑被告有收受檳榔之事實，遽認兩造就系
    爭檳榔有買賣契約之合意存在，此外，原告復未能舉證證明
    兩造就系爭檳榔成立買賣契約之合意，揆諸前開說明，原告
    主張兩造間就系爭檳榔有買賣契約關係存在，洵非可採。從
    而，原告本於買賣契約關係，請求被告給付貨款220萬元及
    法定遲延利息，即屬無據，應予駁回。
三、至原告雖聲請傳喚證人即原告員工謝順水，欲證明被告有向
    其購買檳榔乙事，惟謝順水既為原告之員工，其證詞顯有偏
    頗之虞，本院因認無調查之必要，附此敘明。
、本件事證已臻明確，兩造其餘攻擊防禦方法及舉證，核與判
    決結果不生影響，爰不逐一論述，併此敘明。
肆、訴訟費用負擔之依據：依民事訴訟法第78條。
中    華    民    國    97    年    1     月    28    日
                        臺灣花蓮地方法院民事庭
                            法院書記官  王心怡
                            法      官  陳燁真
上列為正本係照原本作成。
如不服本判決，應於送達後20日內，向本院提出上訴狀並表明上
訴理由，如於本判決宣示後送達前提起上訴者，應於判決送達後
20日內補提上訴理由書(須附繕本)。
中    華    民    國    97    年    1    月    28    日
                            法院書記官  王心怡


司法院資訊處製作；財團法人民間司法改革基金會備份。
